臺灣花蓮地方法院民事判決　　　　　　　 100年度訴字第25號
原　　　告　詹益平
　　　　　　詹益仁
共　　　同
訴訟代理人　許培寬律師
被　　　告　劉美珠
　　　　　　劉民富
　　　　　　劉蕓陞
　　　　　　劉春英
共　　　同
訴訟代理人　簡燦賢律師
上列當事人間遷讓房屋事件，本院於民國100年6月24日言詞辯論
終結，判決如下：
    主  文
被告應將門牌號碼花蓮縣吉安鄉○○路○段九十五號之房屋騰空
遷讓返還原告詹益平。
被告應將門牌號碼花蓮縣吉安鄉○○路○段九十七號之房屋騰空
遷讓返還原告詹益平。
被告應將門牌號碼花蓮縣吉安鄉○○路○段九十九號之房屋騰空
遷讓返還原告詹益仁。
訴訟費用由被告負擔。
本判決第一項於原告詹益平以新台幣貳拾捌萬陸仟元供擔保後，
得假執行；本判決第二項於原告詹益平以新台幣參拾萬壹仟參佰
元供擔保後，得假執行；本判決第三項於原告詹益仁以新台幣參
拾萬壹仟參佰元供擔保後，得假執行。
    事實及理由
一、原告主張：坐落門牌號碼花蓮縣吉安鄉○○路○段95、97號
    、99號之房屋(下稱系爭房屋)為原告所有，被告等人並無任
    何正當權源，竟占用系爭房屋拒不返還原告，為此提起本訴
    ，並聲明：(一)如主文第一、二、三項所示。(二)願供擔保
    ，請准宣告假執行。被告則以：系爭房屋係被告劉美珠向訴
    外人郭汝台買受，劉美珠為真正所有權人，僅係借名登記於
    原告名下，故被告有權占用系爭房屋云云，資為抗辯。並聲
    明：原告之訴駁回。
二、原告主張其為系爭房屋之所有權人，被告為現占有人；被告
    抗辯系爭房屋係由其與訴外人郭汝台簽訂買賣契約，並約定
    登記名義人為原告等事實，為兩造所自認，均堪信為真實。
    故本件之爭點在於被告得否主張兩造間有借名登記契約存在
    ，而有權占用系爭房屋？
三、本院之判斷：
(一)按不動產物權經登記者，推定登記權利人適法有此權利；民
    法第759條之1定有明文。是本件系爭房屋既經登記所有權人
    為原告，則無論兩造間有無其他法律關係存在，皆應推定原
    告為適法之所有權人。又所有人對於無權占有或侵奪其所有
    物者，得請求返還之。對於妨害其所有權者，得請求除去之
    。有妨害其所有權之虞者，得請求防止之；民法第767 條第
    1 項亦規定甚明。故本件原告既經推定為所有權人，除非被
    告能證明其係有權占用系爭房屋，否則原告即得本於所有權
    之作用請求被告返還系爭房屋，合先敘明。
(二)被告劉美珠雖辯稱其與原告間有借名登記之法律關係，被告
    有權占用系爭房屋云云。惟按：稱「借名登記」者，謂當事
    人約定一方將自己之財產以他方名義登記，而仍由自己管理
    、使用、處分，他方允就該財產為出名登記之契約，其成立
    側重於借名者與出名者間之信任關係，在性質上應與委任契
    約同視，倘其內容不違反強制、禁止規定或公序良俗者，固
    應賦予無名契約之法律上效力，並類推適用民法委任之相關
    規定；最高法院98年度台上字第990 號判決意旨可資參照。
    故本件被告首應證明者，為系爭房屋係被告劉美珠之財產，
    亦即系爭房屋實際上係由劉美珠所出資者。就此被告雖抗辯
    系爭房屋係劉美珠出面向郭汝台買受，劉美珠為買賣契約之
    當事人，並有原告提出之買賣契約書可佐等語。然查買賣契
    約書僅在規範被告劉美珠與郭汝台間之買賣內容，其效力僅
    及於劉美珠及郭汝台間，雖在該買賣契約書上有以原告為登
    記名義人之約定，然此有可能僅係單純之利益第三人契約，
    抑或為原告與被告劉美珠間有隱名代理之法律關係所致，並
    無從直接證明本件原告與被告劉美珠間有借名登記之契約存
    在。再者，系爭房屋之買賣尾款新台幣(下同)15,000,000元
    係以銀行貸款之方式給付，而原告除為貸款之借款人外，並
    均按月繳交貸款本息；此外關於系爭房屋之地價稅、房屋稅
    等均係由原告繳納等事實，亦有原告提出之交易明細表、存
    摺、稅單等物為證。相反地，被告就劉美珠曾出資購買系爭
    房屋之事實，則未能提出任何證據加以證明，其空言抗辯，
    已難憑信。雖被告另提出兩造於98年8 月12日所訂之協議書
    ，抗辯兩造約定只要被告劉美珠返還原告10,000,000元，被
    告即應將系爭房屋過戶予劉美珠指定之人，由此可證劉美珠
    確為實際之所有權人云云。但查被告劉美珠如為系爭房屋實
    際上之所有權人，本得基於借名登記契約請求原告移轉所有
    權，又何需給付原告10,000,000元？由此適足反證系爭房屋
    之買賣價金均由原告出資，被告劉美珠並未有任何出資之事
    實。綜上，本件被告並無法證明系爭房屋為劉美珠之財產，
    難認原告與被告劉美珠間有借名登記之關係存在。被告辯稱
    其得據此有權占用系爭房屋云云，自無可採。此外被告亦未
    能舉證證明其有何其他正當權源得以占用系爭房屋，則對原
    告而言，即屬無權占用，揆諸首開說明，原告自得請求被告
    遷讓返還系爭房屋。
(三)退步言，本件縱如原告起訴時主張係因被告劉美珠之請求始
    將系爭房屋借予被告使用。則按諸民法第470條第2項「借貸
    未定期限，亦不能依借貸之目的而定其期限者，貸與人得隨
    時請求返還借用物。」之規定，原告亦得終止兩造間之借貸
    契約，請求被告返還系爭房屋。茲查原告於起訴時即以起訴
    狀繕本之送達為終止借貸關係之意思表示，則在兩造間之借
    貸關係終止後，被告即無權繼續占用系爭房屋，原告仍得本
    於所有權之作用請求被告遷讓返還系爭房屋，併此敘明。
四、從而，原告本於所有權之作用請求被告遷讓返還系爭房屋，
    為有理由，應予准許。
五、原告陳明願供擔保，聲請宣告假執行，核無不合，爰酌定相
    當擔保金額准許之。
六、兩造其餘陳述及攻防方法核於本判決之結果不生影響，爰不
    一一論述，附此敘明。
七、訴訟費用裁判之依據：民事訴訟法第78條。
中    華    民    國   100    年    7     月    15    日
                            臺灣花蓮地方法院民事庭
                              法      官    陳鈺林
上列為正本係照原本作成。
如不服本判決，應於送達後20日內，向本院提出上訴狀並表明上
訴理由，如於本判決宣示後送達前提起上訴者，應於判決送達後
10日內補提上訴理由書（須按他造當事人之人數附繕本）。
中    華    民    國   100    年    7     月    15    日
                              法院書記官    許志豪